【裁判字號】    92,上訴,2780
【裁判日期】    920930
【裁判案由】    毒品危害防制條例等
【裁判全文】
臺灣高等法院刑事判決                          九十二年度上訴字第二七八０號
    上  訴  人  臺灣桃園地方法院檢察署檢察官
    被      告  丙○○
    指定辯護人  本院公設辯護人  甲○○
右上訴人因毒品危害防制條例等案件，不服臺灣桃園地方法院九十一年度訴字第五二
七號，中華民國九十二年五月二十日第一審判決（起訴案號：臺灣桃園地方法院檢察
署九十年度偵字第七四九八號），提起上訴，本院判決如左：
    主  文
原判決撤銷。
丙○○共同運輸第二級毒品，處有期徒刑柒年。扣案之第二級毒品大麻淨重八百八十
八點一一公克沒收銷燬之，包裝空瓶三瓶沒收。
    事  實
一、丙○○、丁○○（通緝中，俟到案後另行審結）二人明知大麻為政府公告管制進
    口之物品，屬管制物品項目及其數額甲類第四項管制進出口物品，並屬毒品危害
    防制條例所規範之第二級毒品，非經許可不得非法運輸，竟與真實姓名、年籍不
    詳，綽號「阿銓」（音譯同「阿泉」，以下同）之成年男子，共同基於意圖自泰
    國運輸第二級毒品大麻至中華民國境內圖利之犯意，先由丙○○、丁○○與上開
    綽號「阿銓」者商議以大麻裝置在花生罐內之方式自泰國入境中華民國境內，嗣
    於民國九十年三月三十一日上午十時許，綽號「阿銓」者在泰國曼谷將以花生罐
    型式包裝之第二級毒品大麻三瓶（合計毛重一千一百五十九公克、淨重八百八十
    八點一一公克）交由丁○○，並要丁○○在回國後即將上開毒品轉交予被告丙○○，上開戊○○○○○者並向丁○○稱其已聯絡好丙○○，要丙○○前來接機，
    而丙○○在被告丁○○登機前以電話詢問丁○○確定將搭乘瑞航ＳＲ一六六號（
    起訴書誤為ＳＱ一六六號）班機於九十年三月三十一日十八時許入境台灣後，被
    告丙○○即按時前往中正機場第一航廈等待接應上開毒品，嗣於同日十八時十五
    分許，丁○○持有並運輸上開三罐裝有大麻之花生罐進入我國境即中正機場第一
    航廈時，為警會同安檢人員在查驗台守候，待丁○○入境以後，到行李提領區提
    領時，在丁○○之行李袋內發現有三瓶花生罐原封裝好，覺得可疑，經丁○○同
    意後打開，該三瓶花生罐上面裝的是花生，但下層裝的是大麻，而查獲上開第二
    級毒品大麻三瓶（含包裝空瓶三瓶合計毛重一千一百九十一點九六公克，淨重八
    百八十八點一一公克，包裝重三０三˙八五公克，起訴書誤植為合計毛重一千一
    百五十九公克），嗣警帶同被告丁○○在旁監控與在機場等待之丙○○會合，並
    走向停車場，開車門欲上車時，而查獲丙○○。
二、案經內政部警政署航空警察局報告臺灣桃園地方法院檢察署檢察官偵查起訴。
    理  由
一、被告之供述及辯解：
    訊據被告丙○○固承認有與被告丁○○事前聯絡好由其至機場接機乙事，然堅詞
    否認有公訴意旨所指之犯行，並辯稱：伊未與被告丁○○有何談妥上開毒品如何
    運入國內之細節之情事；且伊係受「阿泉」之託前往機場搭載被告丁○○回台北
    ，並未要「阿泉」帶花生給伊等語。
二、認定犯罪事實所憑之證據及理由：
（一）扣案大麻毒品之查獲及鑑定：
      本件被告丁○○於三月三十一日搭乘瑞航ＳＱ一六六號班機由泰國曼谷飛往臺
      灣，並於同日十八時許入境臺灣後，旋於同日十八時十五分許，經警在桃園中
      正機場第一航廈海關檢查室查獲被告丁○○之行李袋內以花生罐型式包裝之上
      開第二級毒品大麻三瓶（含包裝空瓶三瓶合計毛重一千一百五十九公克、淨重
      八百八十八點一一公克）之事實，除經被告丁○○坦承不諱外，並有查獲照片
      六張附卷可稽及有上開第二級毒品大麻三瓶扣案可證，且上開第二級毒品大麻
      三瓶經送鑑驗結果，均係第二級毒品大麻，含包裝空瓶三瓶合計毛重一千一百
      五十九公克、淨重八百八十八點一一公克無誤，有法務部調查局（九○）陸（
      一）字第九○○四一三一四號、000000000號檢驗通知書二份在卷可
      稽（見偵字卷第六十七頁、第一一六頁），堪予認定。
（二）被告丙○○係丁○○私運毒品入境之接應人：
  １、查獲被告之經過：
      經證人航警局偵查員乙○○（改名周弘駿）於原審及本院調查中證述：本件因
      有人提供線索說有一個叫丁○○的人，於九十年三月三十一日要從泰國運送毒
      品回台灣，可能會有接應的人，但不知道是誰。所以我們就先清查入境資料，
      發現有六十四個叫丁○○的人，其中有四個人在國外，所以我們就列管，其中
      有一個丁○○有前科比較有涉嫌之可能。我們在查驗台守候，丁○○在入境以
      後，到行李提領區提領時，我們就會同安檢人員檢查丁○○的行李，發現有三
      瓶花生罐原封裝好，覺得可疑，經丁○○同意後打開，發現上面是花生，但下
      面是大麻，因這類的情形，都會有人接應，所以我們就問丁○○接機的人，他
      說已聯絡好，在門口等，然後證人丁○○就帶我們在機場大廳查獲被告丙○○
      ．．．．。」（見原審卷第三十四頁、本院卷第四十七頁）（在機場入境大廳
      內，警方僅於丁○○身旁數公尺監控，由被告丙○○接到丁○○，並走向停車
      場，開車門欲上車時，才出示證件將逮捕被告），被告於原審訊問中亦陳稱：
      「我準時接機，並與他一起到停車場時，就被航警局警員攔住帶回偵訊。」（
      見原審卷第三十三頁），可見丁○○持有並運輸上開三罐裝有大麻之花生罐進
      入我國境即中正機場第一航廈時，為警會同安檢人員在查驗台守候，待丁○○
      入境以後，到行李提領區提領時，在丁○○之行李袋內發現有三瓶花生罐原封
      裝好，覺得可疑，經丁○○同意後打開，該三瓶花生罐上面裝的是花生，但下
      層裝的是大麻，而查獲上開第二級毒品大麻三瓶，嗣警帶同被告丁○○在旁監
      控與在機場等待之丙○○會合，並走向停車場，開車門欲上車時，而查獲丙○○，至為明顯。
  ２、被告丙○○接應前與共同被告丁○○及綽號「阿銓」間之聯繫：
      被告於航警局供稱：「是泰國朋友綽號「阿銓」昨天（３０）日撥電話（家裡
      電話）給我，叫我（３１）日赴機場接丁○○返家，阿銓會與我聯絡。我什麼
      都不知道。」（見偵查卷第十五頁）被告於原審訊問中陳稱：「‧‧‧在案
      發前一天江（綽號阿銓之江智銓）來電給我說，看我可否隔天去機場接丁○○
      ，我不知道丁○○是做啥的，在台灣確定地址我也不清楚，之前我沒接過他的
      機，我答應江後，丁○○過一個鐘頭就來電給我說他三月三十一日會回台，當
      天早上十一點他登機前，還來電給我確認他撘瑞航班機，下午六點會到，要我
      去接他，我準時接機，並與他一起到停車場時，就被航警局警員攔住帶回偵訊
      ，平日我與許並無特別往來，也無啥糾紛，江許之前來電給我時並無提到要帶
      東西給我之事。」（見原審卷第三十三頁）、「（問：阿銓何時去電話給你要
      你去接他？）被告答：「案發兩天前，即三月二十九日我回台的那一天，約晚
      上九點許他來電我家。」、「（問：被告許回台接機前，打幾通電話給你？）
      被告答：「登機前在泰國打兩次到我家，下飛機後打一次手機（號碼應該是通
      聯紀錄上的0000000000）給我‧‧‧。」等語（見原審卷第一五七
      頁），核與共同被告丁○○於偵查中供稱：「‧‧‧是泰國的台灣人叫「阿銓
      」好像是叫「江ｘ銓」年約四十歲，他是昨天早上交給我泰國名產香蕉乾芒果
      乾等物，糖果（椰子果）及花生（內藏毒品）是要交給丙○○。」、「（問：
      如何與丙○○聯絡？）他會打電話給張，另我從泰國機場也有打電話給張，問
      張要不要到機場，他說好。」（見偵查卷第四十、四十一頁）、「（問：接機
      是誰聯絡的？）我在泰國時就聯絡好了，因我認識丙○○，我在上飛機前一天
      晚上及上飛機前，都有打給他，那個泰國人「阿銓」也有告訴我，他已聯絡好
      丙○○要他來接機。」等詞（見偵查卷第一一五頁），相互吻合，並有被告丙○○所使用之0000000號電話之通聯紀錄二紙在卷可按（見偵卷第七十
      六頁、第七十七頁），可見扣案三瓶花生罐大麻毒品，係綽號「阿銓」者託
      其帶回臺灣交予被告丙○○，並由共同被告丁○○及綽號「阿銓」者先行與被
      告聯繫，被告亦於當天早上十一點共同被告丁○○登機前，去電確認搭乘瑞航
      班機，被告丙○○係丁○○私運毒品入境之接應人，應可確認。
（三）被告丙○○接機之目的係預定向丁○○拿取上開毒品而非單純之花生禮物之事
      證：
  １、被告丙○○於警訊時自承：伊赴泰國旅遊時，「阿泉」有招待伊，但伊也曾款
      待「阿泉」；伊自九十年一月初起赴泰國已三次，與「阿泉」碰面二次等語（
      見偵查卷第十五頁背面），又稱：泰國朋友「阿泉」是於八十九年五月中旬赴
      泰國旅遊透過朋友蕭明偉介紹而認識：：在泰國卡拉０Ｋ認識丁○○，當時「
      阿泉」也在場（見偵查卷第十五頁），共同被告丁○○亦供稱：伊與丙○○不
      熟，被告既自承自九十年一月初起赴泰國已三次，與「阿泉」僅碰面二次，可
      見兩人交情並非深厚，且被告甫於三月二十九日自泰國返台（見偵查卷第六十
      一頁），實無託丁○○帶三瓶單純花生給被告之必要，被告丙○○接機之目的
      係預定向丁○○拿取上開毒品而非單純之花生，極為明顯。
  ２、共同被告丁○○供稱：三瓶花生罐係在泰國時，由綽號「阿銓」（即「阿泉」
      ）者託其帶回臺灣交予接機之被告丙○○，惟觀九十年三月二十九日被告丙○○返台當天，約晚上九點許戊○○○○○即與被告丙○○連絡；九十年三月三
      十日綽號「阿銓」撥電話給丙○○，叫丙○○於三十一日赴機場接丁○○返家
      ；九十年三月三十一日曼谷時間上午十時許，阿銓在曼谷租屋處交給丁○○，
      內共有泰國名產花生、香蕉乾，五塔散及餅乾，另外三瓶花生罐（內裝毒品）
      ；共同被告丁○○於上飛機前一天晚上及上飛機前，都曾打電話給丙○○，分
      據被告及共同被告丁○○供明在卷，若該三瓶花生罐僅單純之花生禮物，非藏
      有大麻毒品，何需如此慎重其事，且大費周章，被告丙○○接機之目的係預定
      向丁○○拿取上開毒品而非單純之花生禮物，至明。
  ３、被告於警訊中供稱：因伊與阿銓、丁○○有在泰國（酒店）相聚過，基於朋友
      之情，所以才答應渠接應丁○○云云（見偵查卷第十五頁背面），惟查被告住
      須於機場招呼計程車返回住家台北即可，又何須要被告遠自桃園縣楊梅鎮趕至
      中正機場前往接機於台北桃園間往返來回，顯非尋常。且如被告所稱，係屬基
      於朋友情誼，始答應前往接機，事前當無須如共同被告丁○○所供稱，於泰國
      時、登機前一晚，登機前雙方如此密集聯絡確定，及如被告於航警局訊問中所
      供稱：「阿銓僅電話告知我赴機場接應丁○○返回台北再聯絡。」（見偵卷第
      十五頁背面）於接機完成後，阿銓還與其聯絡，亦與一般常情有違。被告應非
      單純接機，目的係預定向丁○○拿取上開毒品，至為明灼。
  ４、證人乙○○（改名周弘駿）於原審到庭證稱：「．．．一般這種案子在機場都
      有接應人，所以我們才會問這個問題，情報只說可能有，後我們查到被告丁○○後，就問他前來接應之人係何人？他就供述被告張（上梓）。」等語（見原
      審九十一年五月二十二日訊問筆錄、九十一年九月二日訊問筆錄），復於原審
      審理中證稱：「．．．到達（被告丙○○之家中）後沒多久，有一通不明電話
      響起，我們請被告張不要接，我們一接起，對方馬上掛掉電話，張說可能是泰
      國的人打來，不是他的聲音就掛掉．．．。」（見原審卷第三十四頁），於本
      院調查中證稱：「我們到達被告丙○○的家沒有多久，就有人打一通電話進來
      ，電話響起來的時候，我們有要被告丙○○不要接，一接起來但對方馬上就掛
      掉電話，我們有問丙○○是何人打來的電話，被告丙○○他說是泰國的綽號「
      阿銓」打電話來問大麻三罐是否收到。」（見本院卷第四十七頁）「被告張在
      當時有告訴我們說這通可能是泰國打來的，當時電話是我接的，我一說聲「喂
      」，對方就掛斷電話。」等語（見原審卷第九十六頁），核與被告於航警局訊
      問中供稱：「阿銓僅電話告知我赴機場接應丁○○返回台北再聯絡。」（見偵
      卷第十五頁背面）及於偵訊中所供稱：「（問：何在警訊說阿銓叫你接許之後
      與阿銓聯繫？）他是說，他會再打電話給我。」（見偵卷第四十二頁背面）及
      於原審中供述：「之前都是阿銓在泰國用行動電話打到我家裡號碼00000
      00的電話，我在台灣並無主動與泰國的阿銓聯絡過。」（見原審卷第一五六
      頁）等供述情節相符，堪信電話係綽號「阿銓」打來，以確認被告是否收到毒
      品，因察覺接聽者有異才立即掛斷電話。查同案被告丁○○既稱前來接應之人
      是被告丙○○，扣案三瓶花生罐大麻毒品，係綽號「阿銓」者託其帶回臺灣交
      予被告丙○○，並由共同被告丁○○及綽號「阿銓」者先行與被告聯繫，被告
      亦於當天早上十一點共同被告丁○○登機前，去電確認撘乘瑞航班機，已如前
      述，該通電話來電時間係同案被告丁○○抵台後數小時，綽號「阿銓」者未接
      獲共同被告丁○○及被告（被查獲在警局）之回報，欲電詢接應毒品情事，因
      察覺接聽者有異才立即掛斷電話，參以被告所供綽號「阿銓」於三十日與其聯
      絡接機之事時尚稱會再與其聯絡，則被告丙○○於警員乙○○（原姓名周弘駿
      ）接聽電話經對方掛斷後稱該通可能是泰國打來的等語，當非虛言。又辯護人
      於原審詰問證人乙○○（改名周弘駿）時質疑：「既被告張有說電話可能是泰
      國打來的，為何之後的警訊筆錄怎麼都沒有針對泰國來電的事詢問？」，經證
      人乙○○（改名周弘駿）證陳：「這可能是我們的疏忽。」，應屬可信。雖被
      告嗣後於原審時否認，曾說過電話是泰國方面打來的，而供稱：「當天警員有
      三人同到我家搜索，當時確有一通不明電話，他們不讓我接，警員去接就掛掉
      ，我並沒有說是泰國方面打來的．．．。」（見原審卷第三十五頁），於本院
      審理時再度否認：「．．．是偵查局小隊長經過我同意的才到我家搜索，我在
      電話價殿後，我並沒有對證人乙○○（改名周弘駿）說係綽號「阿銓」從泰國
      打來問的電話。」（見本院卷第四十七頁），顯係畏罪情虛之詞，辯護人辯稱
      ：來電者並未出聲，證人之詞係屬臆測云云，洵不足採。
（四）被告是否意圖供販賣而自泰國私運毒品入境？
      查被告丙○○雖係丁○○私運毒品入境之接應人，其經警查獲後所採集之尿液
      及民航局航醫中心濫用藥物檢驗報告各乙紙附卷可稽（見偵卷第八十六頁、第
      九十一頁），惟泰國人「阿銓」如將上開毒品賣予被告丙○○並交付丁○○帶
      回台灣境內，毒品交易即屬完成，何須再費心聯絡在台灣之被告，要其前往機
      場接丁○○？且接機後何須再打電話與被告聯絡？此外，並無何積極證據足資
      證明被告係意圖供販賣而販入系爭毒品海洛因，且被告及丁○○自泰國私運上
      揭毒品，甫入境中正機場即遭查獲，亦無何販賣之事實，是本件尚難認被告係
      意圖供販賣而販入系爭毒品海洛因，附此敘明。
（五）綜上所述，本件事證已明，被告犯行堪認定。
三、論罪：
    大麻為政府公告管制進口之物品，屬管制物品項目及其數額甲類第四項管制進出
    口物品，亦屬毒品危害防制條例所規範之第二級毒品，非經許可不得非法運輸。
    被告行為後，懲治走私條例於中華民國九十一年六月二十六日經總統以華總一義
    字第 09100128670號令修正公布並自公布日施行，比較該條例第二條第一項，以
    修正前之規定有利於被告，依刑法第二條第一項後段，應適用有利於被告之行為
    時法處斷。核被告丙○○所為，係犯毒品危害防制條例第四條第二項之運輸毒品
    及修正前懲治走私條例第二條第一項罪。被告丙○○、丁○○二人與戊○○○○○（同「阿銓」）者間存有犯意聯絡與行為分擔，均為共同正犯。被告所犯上開
    運輸毒品與違反懲治走私條例罪間係一行為觸犯數罪名，為想像競合犯，從一重
    之運輸毒品罪處斷。
四、撤銷改判及科刑之理由：
    原審不察，遽為被告無罪之判決，即有未合。上訴意旨執以指摘原判決此部分不
    當，為有理由，應予撤銷改判。爰審酌被告無視政府反毒決心，貪圖暴利走私毒
    品進口，所為嚴重荼毒社會人心，犯罪動機、目的、手段、暨犯罪後態度等一切
    情狀，量處如主文第二項所示之刑。
五、沒收：
    扣案之第二級毒品大麻淨重八百八十八點一一公克係查獲之毒品，應依毒品危害
    防制條例第十八條第一項前段宣告沒收銷燬。第二級毒品大麻包裝空瓶三瓶，係
    供犯罪所用，依同條例第十九條第一項規定沒收。
六、適用法律：
據上論斷，應依刑事訴訟法第三百六十九條第一項前段、第三百六十四條、第二百九
十九條第一項前段，毒品危害防制條例第四條第二項、第十八條第一項前段、第十九
條第一項，修正前懲治走私條例第二條第一項、第十一條，刑法第十一條前段、第二
條第一項但書、第二十八條、第五十五條，判決如主文。
本案經檢察官鄭龍照到庭執行職務。
中      華      民      國    九十二    年      九      月    三十    日
                              臺灣高等法院刑事第十庭
                                  審判長法  官  溫  耀  源
                                        法  官  何  菁  莪
                                        法  官  邱  同  印
右正本證明與原本無異。
如不服本判決，應於收受送達後十日內向本院提出上訴書狀，其未敘述上訴之理由者
並得於提起上訴後十日內向本院補提理由書（均須按他造當事人之人數附繕本）。
                                        書記官  莊  昭  樹
中      華      民      國    九十二    年      九      月     三十     日
附錄：本案論罪科刑法條全文
毒品危害防制條例第四條第二項
製造、運輸、販賣第二級毒品者，處無期徒刑或七年以上有期徒刑，得併科新台幣七
百萬元以下罰金。
懲治走私條例第二條第一項
私運管制物品進口﹑出口逾公告數額者，處七年以下有期徒刑，得併科新台幣二十萬
元以下罰金。


司法院資訊處製作；財團法人民間司法改革基金會備份。
